臺灣屏東地方法院刑事判決　　　　　　　109年度訴字第411號
公　訴　人　臺灣屏東地方檢察署檢察官
被　　　告　胡誠宏


　　　　　　林士惟



共　　　同
指定辯護人　本院公設辯護人張宏惠
上列被告等因違反毒品危害防制條例案件，經檢察官提起公訴（
109 年度偵字第2941、4631號），本院判決如下：
    主  文
胡誠宏犯如附表一編號一至三所示之罪，各處如附表一「主文欄
」所示之刑及沒收。應執行有期徒刑參年貳月。
林士惟犯如附表一編號三所示之罪，處如附表一編號三「主文欄
」所示之刑。
    事  實
一、胡誠宏明知4-甲基甲基卡西酮（Mephedrone）係毒品危害防
    制條例第2 條第2 項第3 款所列管之第三級毒品，未經許可
    ，不得販賣，竟與真實姓名年籍不詳、綽號「柳丁」之成年
    人共同意圖營利，先後基於販賣第三級毒品之犯意聯絡，為
    以下行為：
  ㈠以如附表二編號2 所示之行動電話連接網路，透過臉書通訊
    軟體與陳昶諭聯繫毒品交易情事後，於民國109 年2 月間某
    日，在屏東縣里港鄉玉田村玉田國小旁，販賣新臺幣（下同
    ）400 元之含有第三級毒品4-甲基甲基卡西酮（Mephedrone
    ）成分之毒品咖啡包（下稱毒品咖啡包）1 包予陳昶諭，惟
    因陳昶諭賒欠款項而尚未取得價金。
  ㈡以如附表二編號2 所示之行動電話連接網路，透過臉書通訊
    軟體與辛冠廷聯繫毒品交易情事後，於109 年3 月15日某時
    許，在屏東縣○○鄉○○路00○00號全聯福利中心附近，販
    賣共計2,500 元之毒品咖啡包5 包予辛冠廷，惟因辛冠廷賒
    欠款項而尚未取得價金。
  ㈢於109 年3 月22日16時23分前不久某時許，使用如附表二編
    號2 所示之行動電話登入通訊軟體Wechat（下稱微信，ID：
    ZMXNCBV978978 ），以暱稱「屏東小姐。涼水。石頭24H 營
    」，在「夜不歸（看公告）」聊天群組內，傳送「屏東營。
    黑底紅頭。葡萄。白底紅頭。芒果。改版過與AP蘋果類似。
    有感。有感。有感。」等文字，向聊天室成員散布販賣毒品
    之暗示性訊息。適屏東縣政府警察局東港分局警員執行網路
    巡邏勤務，發現上開暗示販賣毒品之文字後，遂於109 年3
    月22日16時23分許佯裝為買家，以微信私訊與胡誠宏接洽，
    雙方並約定以6,000 元之價格交易15包毒品咖啡包。其後，
    胡誠宏撥打林士惟所有如附表二編號3 所示之行動電話，商
    請林士惟陪同前往交易毒品咖啡包，詎林士惟明知胡誠宏係
    前往交易毒品咖啡包，竟仍基於幫助販賣第三級毒品之犯意
    ，騎乘車牌號碼000-0000號普通重型機車搭載胡誠宏，於同
    日18時許，先至綽號「柳丁」之人位於屏東縣鹽埔鄉之住處
    向其拿取毒品咖啡包15包，再於同日19時20分許，至屏東縣
    ○○鄉○○路0 段000 號之「里港趙壽山餛飩豬腳」前交易
    。嗣抵達上開地點後，胡誠宏遂下車與佯裝為買家之警員交
    易，雙方於清點毒品數量及價金後，警員旋即表明身分逮捕
    胡誠宏，並當場扣得如附表二編號1 、2 、4 所示之物，林
    士惟見狀欲騎車逃逸，惟亦經警逮捕，並扣得如附表二編號
    3 所示之物，胡誠宏於偵查犯罪機關尚未發覺前揭如事實欄
    一、㈠所示犯行前，即於警詢時主動坦承而自首，始悉上情
    。
二、案經屏東縣政府警察局東港分局報告臺灣屏東地方檢察署（
    下稱屏東地檢署）檢察官偵查起訴。
    理  由
一、按被告以外之人於審判外之陳述，雖不符刑事訴訟法第159
    條之1 至之4 等規定，惟經當事人於審判程序同意作為證據
    ，法院審酌該言詞或書面陳述作成時之情況，認為適當者，
    亦得為證據，刑事訴訟法第159 條之5 第1 項定有明文。查
    本判決以下所引用具傳聞性質之證據，檢察官、被告胡誠宏
    、林士惟（下合稱被告2 人）及其等辯護人於本院審理中均
    表示同意有證據能力（本院卷第166 頁），本院審酌上開證
    據資料作成時之情況，並無任何違法取證之不適當情形，且
    對於被告涉案之事實具有相當之關聯性，依刑事訴訟法第15
    9 條之5 第1 項規定，認均具有證據能力。
二、認定犯罪事實所憑之證據及認定之理由：
  ㈠上開犯罪事實，業據被告2 人於警詢、偵訊及本院審理時均
    坦承不諱（警卷第11至29、39至47頁；偵一卷第213 至225
    頁；偵二卷第177 至179 頁；本院卷第165 至166 、179 頁
    ），核與證人即購毒者陳昶諭、辛冠廷於警詢、偵訊時之證
    述大致相符（警卷第31至37、45至47頁反面；偵二卷第79至
    81、135 至137 頁），且有如附表二編號1 至3 所示之物扣
    案可證。此外，復有警製偵查報告、屏東縣政府警察局東港
    分局查獲施用（持有）毒品案件經過情形紀錄表、被告2 人
    之雙向通聯記錄及網路歷程記錄，屏東縣政府警察局東港分
    局搜索扣押筆錄、扣押物品目錄表、扣押物品收據及現場查
    獲照片，指認犯罪嫌疑人紀錄表，高雄醫學大學附設中和紀
    念醫院檢驗醫學部毒物室109 年4 月23日濫用藥物檢驗報告
    （報告編號：S00000-000），被告胡誠宏扣案手機內微信暱
    稱「屏東小姐。涼水。石頭24H 營」對話內容截圖、被告胡
    誠宏與證人辛冠廷臉書對話內容截圖，及交易毒品帳目照片
    等件附卷可憑（警卷第5 、69至95、101 至103 頁；偵一卷
    第15至16、49至51、71至73、129 至149 、171 頁；偵二卷
    第141 、265 至272 頁）。基上，堪認被告2 人上開任意性
    自白均核與事實相符，可以採信。
  ㈡關於被告胡誠宏如事實欄一、㈠㈡所示犯行中，實際販售毒
    品咖啡包1 包、5 包予證人陳昶諭、辛冠廷之價格，經被告
    胡誠宏於本院準備程序時供稱：我賣給陳昶諭1 包400 元，
    賣給辛冠廷5 包2,500 元等語（本院卷第74頁），核與證人
    陳昶諭於偵訊中證述：我跟胡誠宏買白底紅色小惡魔圖案的
    毒品咖啡包1 包400 元等語（偵二卷第136 頁），及證人辛
    冠廷於偵訊結證稱：我跟胡誠宏買5 個毒品咖啡包，一包50
    0 元等語（偵二卷第81頁）一致。堪認被告胡誠宏如事實欄
    一、㈠所示犯行確係販售1 包400 元之毒品咖啡包予證人陳
    昶諭，如事實欄一、㈡所示犯行則係販售5 包合計2,500 元
    之毒品咖啡包予證人辛冠廷，起訴書就此部分未有具體記載
    ，應予補充。
  ㈢按販賣毒品之所謂販賣行為，係行為人基於營利之目的，而
    販入或賣出毒品而言。販賣毒品者，其主觀上須有營利之意
    圖，且客觀上有販賣之行為即足構成，至於實際上是否已經
    獲利則非所問。即於有償讓與他人之初，係基於營利之意思
    ，並著手實施，而因故無法高於購入之原價出售，最後不得
    不以原價或低於原價讓與他人時，仍屬販賣行為。必始終無
    營利之意思，縱以原價或低於原價有償讓與他人，方難謂為
    販賣行為，而僅以轉讓罪論處（最高法院100 年度台上字第
    4683號判決意旨參照）。次按販賣毒品乃違法行為，交易雙
    方類皆以隱匿秘密之方式而為，且毒品無公定價格，每次購
    買價量，隨時可能依雙方關係深淺、資力、需求量及對行情
    之認知、來源是否充裕、查緝是否嚴緊，購買者被查獲時供
    述來源對象之可能性風險等因素之評估，因而異其標準，機
    動調整，非可一概而論。販賣毒品之利潤所得，除經坦承犯
    行或價量俱屬明確者外，本難查得實情，是以除非別有積極
    事證，足認係以同一價量委託代買、轉售或無償贈與，確未
    牟利以外，尚難執此遽認非法販賣毒品之證據尚有不足（最
    高法院97年度台上字第1012號、97年度台上字第3557號判決
    意旨參照）。查綽號「柳丁」之人與被告胡誠宏所為販賣毒
    品咖啡包之過程中，既有如前述交付毒品之行為，外觀上顯
    均具備販賣毒品犯行之構成要件，對其等而言應極具風險性
    ，而綽號「柳丁」之人、被告胡誠宏與購毒者間復無深刻交
    情或其他密切關係，足認有從中賺取買賣價差牟利之意圖及
    事實，應屬合理認定，則依上開判決意旨，可認綽號「柳丁
    」之人與被告胡誠宏均係出於營利之意圖而為之，即屬販賣
    行為。
  ㈣公訴意旨雖認被告林士惟就如事實欄一、㈢所示犯行，應與
    被告胡誠宏、綽號「柳丁」之人構成共同販賣第三級毒品未
    遂罪嫌。惟按刑法之共同正犯和幫助犯，其區別在於前者之
    行為人間，具有犯意聯絡、行為分擔，其中之犯意聯絡，係
    指出於自己共同犯罪之意思，而彼此達成明示或默示合意，
    行為分擔則不以參與犯罪構成要件以內之行為為限，縱係要
    件以外之行為，甚或祇同謀而不分擔行為，仍可成立；而後
    者之行為人間，並非出於自己共同犯罪之意思，且所協助部
    分，僅以構成犯罪要件以外之行為為限。從而，雖然被告確
    有從事構成犯罪要件以外之作為，而使犯罪順利完成，但如
    果控方無法舉出確實證據，以證明其有和正犯之間，具有共
    同犯罪之意思聯絡者，仍祇能依罪疑唯輕原則，認屬幫助犯
    ，而不能逕行課以共同正犯責任。再以販賣毒品罪為例，舉
    凡看貨、議價、洽定交易時地、送貨、收款等作為，皆屬販
    賣行為之部分舉動，為該犯罪構成要件以內之行為，然而接
    聽電話，若無議價、洽定交易時地；駕車搭載正犯，倘非經
    手送貨、收款，則係犯罪構成要件以外之行為，評價有別，
    不應相混淆（最高法院102 年度台上字第1920號判決意旨參
    照）。復按具有共犯關係之共同被告，在同一訴訟程序中，
    兼具被告與證人雙重身分，其就犯罪事實之供述，對己不利
    之部分，如資為證明其本人案件之證據時，即屬被告之自白
    ；對他共同被告不利部分，倘用為證明該被告案件之證據時
    ，則屬共犯之自白，本質上亦屬共犯證人之證述。而不論是
    被告之自白或共犯之自白，均受刑事訴訟法第156 條第2 項
    之規範拘束，其供述或證詞須有補強證據為必要，藉以排斥
    推諉卸責、栽贓嫁禍之虛偽陳述，從而擔保其真實性。所謂
    補強證據，係指除該自白本身之外，其他足以證明該自白之
    犯罪事實確具有相當程度真實性之證據而言，雖所補強者，
    非以事實之全部為必要，但亦須因補強證據之質量，與自白
    之相互利用，足使犯罪事實獲得確信者，始足當之（最高法
    院109 年度台上字第3574號判決意旨參照）。經查：
  ⒈被告胡誠宏先於警詢時陳述：我被警方逮捕當天（109 年3
    月22日）所持有的15包毒品咖啡包成本為5,000 元，要以6,
    000 元賣出，獲利1,000 元，我與林士惟拆帳各500 元；當
    天下午我都和林士惟在一起，我以微信暱稱「屏東小姐。涼
    水。石頭24H 營」洽談買賣毒品之過程時，林士惟都有參與
    等語（警卷第29頁）。然其於偵訊時具結證稱：我自己估算
    一週跟「柳丁」要賣50包毒品咖啡包，這是我個人的，林士
    惟有他自己的，我這次約林士惟出來，沒有預定要讓林士惟
    分紅多少，只是想趕快把毒品咖啡包銷完而已；我一剛開始
    跟警察說我預定賺1,000 元，是騙警察的，因為我不想讓他
    們開啟我的手機查看裡面內容等語（偵一卷第239 、247 頁
    ）。由上可見被告胡誠宏就被告林士惟是否有參與如事實欄
    一、㈢所示犯行之事前謀議或事後分紅一事，前後所述並不
    一致，則被告林士惟就如事實欄一、㈢所示犯行，是否與被
    告胡誠宏、綽號「柳丁」之人有犯意聯絡、行為分擔，即存
    在疑問。
  ⒉關於向綽號「柳丁」之人拿取毒品咖啡包，以及嗣後交付毒
    品咖啡包予買家之過程，被告胡誠宏於警詢及偵訊時陳稱：
    109 年3 月22日被警方逮捕當天，我是下午接近傍晚時打電
    話給林士惟，請他載我去「柳丁」家拿毒品咖啡包，我忘了
    林士惟有沒有進去客廳，應該是我進去，林士惟在外面等候
    ；我與林士惟一起到屏東縣○○鄉○○路0 段000 號「趙壽
    山餛飩豬腳」停車場販賣毒品咖啡包，是我與警員接手買賣
    ，我與警員見面之後，先向警員說我要看現金，警員就拿了
    一疊現金，我就由我的外套左邊口袋中拿出15包毒品咖啡包
    要跟警員交易毒品，我們要一手交錢一手交貨的時候，警員
    就出示證件，我轉身要逃逸，警員就出手將我制伏在地上，
    我當時跟林士惟的距離大概3 公尺等語（偵一卷第25至26頁
    ；偵二卷第223 至224 頁）。核與被告林士惟於警詢及偵訊
    中供述：15包毒品咖啡包是胡誠宏去跟「柳丁」買，我有看
    到「柳丁」拿一個紅包袋裝著毒品咖啡包給胡誠宏，我當時
    是在三合院客廳的門口外面，後來也是胡誠宏與警員接手買
    賣的等語一致（偵一卷第43、217 、225 頁），並有警製偵
    查報告及現場查獲照片在卷可佐（偵一卷第15至16、143 至
    149 頁）。再者，被告林士惟供稱：胡誠宏是在109 年3 月
    22日18時許，聯絡我騎機車去他家載他等語（偵一卷第42頁
    ），與被告胡誠宏供述：我是下午近傍晚時打電話給林士惟
    ，請他載我去「柳丁」他家跟他拿毒品等語大致相符（偵二
    卷第224 頁），參以被告胡誠宏手機內與佯裝買家之警員的
    相關毒品交易對話內容時間落在109 年3 月22日16時23分許
    至同日17時57分許間，有該對話紀錄翻拍照片在卷可證（偵
    一卷第131 至141 頁），可見被告胡誠宏確實是與佯裝買家
    之警員議定好毒品交易之數量、金額、時間及地點後，再商
    請被告林士惟騎乘機車協助搭載其前往。由上開各情可知，
    就如事實欄一、㈢所示犯行過程中，與買家洽定毒品咖啡包
    之交易條件、向毒品上游拿取毒品咖啡包，及交付毒品咖啡
    包予買家並收受價金等販賣毒品之構成要件行為，均係由被
    告胡誠宏一人所為。
  ⒊而依據檢察官所提出之證據方法，可知除被告胡誠宏於最初
    警詢中之供述外，尚無其他補強證據可資證明被告林士惟有
    何交付毒品或收受價金之行為，或事後分享價金之舉措等實
    行構成要件之行為，亦難認定被告林士惟主觀上有以自己實
    行販賣第三級毒品犯罪之意思，而與被告胡誠宏、綽號「柳
    丁」之人間有犯意聯絡，自無從論以被告林士惟就如事實欄
    一、㈢所示犯行，與被告胡誠宏、綽號「柳丁」之人為有犯
    意聯絡及行為分擔之共同正犯。公訴意旨指稱被告林士惟與
    被告胡誠宏、綽號「柳丁」之人共同犯如事實欄一、㈢所示
    犯行，尚有誤會。惟被告林士惟主觀上明知被告胡誠宏欲交
    易毒品咖啡包，猶同意騎乘機車搭載被告胡誠宏前往向綽號
    「柳丁」之人拿取毒品咖啡包，並再前往與購毒者約定之地
    點交易毒品，此舉應係出於幫助被告胡誠宏販賣第三級毒品
    之意思，對被告胡誠宏遂行販賣第三級毒品之犯行資以助力
    ，而參與販賣第三級毒品罪構成要件以外之行為，揆諸前揭
    說明，自仍應成立幫助販賣第三級毒品未遂罪。
  ㈤綜上，本案事證明確，被告胡誠宏與綽號「柳丁」之人共同
    意圖營利，販賣第三級毒品既遂（2 次）、未遂（1 次）之
    犯行，及被告林士惟幫助販賣第三級毒品未遂之犯行（1 次
    ），均堪以認定，自應依法論科。
三、論罪科刑：
  ㈠新舊法比較：
    被告2 人行為後，毒品危害防制條例第4 條第3 項、第17條
    第2 項於109年7 月15日修正施行。其中：
  ⒈修正後毒品危害防制條例第4 條第3 項，將修正前之法定刑
    自「7 年以上有期徒刑，得併科7 百萬元以下罰金」，提高
    為「7 年以上有期徒刑，得併科1 千萬元以下罰金」，其餘
    構成要件規定並無變更，比較修正前、後販賣第三級毒品罪
    刑度，以行為時即修正前之規定較有利於被告2 人。
  ⒉修正前毒品危害防制條例第17條第2 項原規定：「犯第4 條
    至第8 條之罪於偵查及審判中均自白者，減輕其刑」；修正
    後毒品危害防制條例第17條第2 項則規定：「犯第4 條至第
    8 條之罪於偵查及歷次審判中均自白者，減輕其刑」，所增
    加須於「歷次」審判中均自白始得減輕之要件，較修正前之
    規定不利被告2 人。
  ⒊經綜合比較結果，依刑法第2 條第1 項前段規定，自應適用
    行為時即修正前毒品危害防制條例第4 條第3 項、第17條第
    2 項之規定。
  ㈡論罪：
  ⒈按販賣毒品之犯行，以售賣者與購買者雙方就買賣毒品之重
    要內容有所意思表示而達成契約之合致時，即已著手於販賣
    毒品構成要件之行為，於售賣者實際交付毒品，該項販賣毒
    品行為始告既遂（最高法院100 年度台上字第6466號判決意
    旨參照）。又刑事偵查技術上所謂之「釣魚偵查」，係指對
    於原已犯罪或具有犯罪故意之人，以設計引誘之方式，使其
    暴露犯罪事證，而加以逮捕或偵辦而言，此純屬偵查犯罪技
    巧之範疇，並未違反憲法對於基本人權之保障，且於公共利
    益之維護有其必要性存在，又於此情形，因毒品購買者為辦
    案佯稱購買，而將販賣者誘出以求人贓俱獲，因其無實際買
    受之真意，且在警察監視之下伺機逮捕，事實上亦不能真正
    完成買賣，則該次行為，僅能論以販賣未遂（最高法院100
    年度台上字第4498號判決意旨參照）。是核被告胡誠宏就如
    事實欄一、㈠㈡所示犯行，均係犯修正前毒品危害防制條例
    第4 條第3 項之販賣第三級毒品罪；就如事實欄一、㈢所示
    犯行，則係犯修正前毒品危害防制條例第4 條第6 項、第3
    項之販賣第三級毒品未遂罪。被告林士惟就如事實欄一、㈢
    所示犯行，係犯刑法第30條第1 項、修正前毒品危害防制條
    例第4 條第6 項、第3 項之幫助犯販賣第三級毒品未遂罪。
    公訴意旨認被告林士就如事實欄一、㈢所示犯行，應與被告
    胡誠宏、綽號「柳丁」之人構成共同販賣第三級毒品未遂罪
    ，然經本院審理後，認被告林士惟所為應僅成立幫助販賣第
    三級毒品未遂罪，業如前述，是此部分公訴意旨容有未洽，
    惟因罪名並無變更，僅正犯、從犯之行為態樣不同，自無庸
    變更起訴法條，附此敘明。
  ⒉被告胡誠宏販賣第三級毒品前持有第三級毒品之低度行為，
    應分別為其販賣既、未遂之高度行為所吸收，不另論罪。又
    本案並無證據證明被告胡誠宏販賣第三級毒品前後，持有第
    三級毒品之數量，已達純質淨重20公克以上，是被告胡誠宏
    本次販賣前持有第三級毒品之行為，均不構成犯罪，並無為
    販賣行為所吸收之問題，附此敘明。
  ⒊被告胡誠宏與綽號「柳丁」之人間就2 次販賣第三級毒品既
    遂、1 次販賣第三級毒品未遂之犯行，均有犯意聯絡及行為
    分擔，應論以共同正犯。被告胡誠宏所犯3 罪間，犯意各別
    ，行為互殊，應予分論併罰。
  ㈢刑之減輕事由：
  ⒈被告2 人於偵查及本院審理中均坦承本案販賣第三級毒品犯
    行，已如前述，則就其等所犯販賣第三級毒品及幫助販賣第
    三級毒品犯行，均應依修正前毒品危害防制條例第17條第2
    項規定減輕其刑。
  ⒉被告胡誠宏就如事實欄一、㈢所示犯行，雖已著手販賣第三
    級毒品之行為，惟因係警員喬裝買家，自始不具購毒真意，
    本件應屬未遂，其所生損害較既遂犯為輕，是被告2 人就如
    事實欄一、㈢所示犯行，均應依刑法第25條第2 項之規定，
    按既遂犯之刑減輕之。
  ⒊被告林士惟幫助被告胡誠宏犯如事實欄一、㈢所示犯行部分
    ，係幫助他人犯罪而成立幫助犯，應依刑法第30條第2 項規
    定減輕其刑。
  ⒋按刑法第62條所謂「自首」，係指犯人在其犯罪未發覺前，
    向該管公務員承認犯罪，接受裁判而言。所謂「發覺」，固
    指有偵查犯罪權限之公務員已知悉犯罪事實及犯罪行為人而
    言，然不以確知其人犯罪無誤為必要，若依憑現有客觀之證
    據，足認行為人與具體案件間，具備直接、明確及緊密之關
    聯，而有「確切之根據得合理之可疑」其為犯罪嫌疑人之程
    度者，即屬之；此與尚未發現犯罪之任何線索或證據，僅憑
    偵查犯罪公務員之工作經驗，或根據已掌握之線索，發現於
    犯罪發生後，行為人有不正常神態、舉止或反應異常等表現
    ，引人疑竇等情形，尚未能將行為人鎖定為犯罪嫌疑人，而
    僅屬「單純主觀上之懷疑」之情形不同（最高法院109 年度
    台上字第4338號判決意旨參照）。查被告胡誠宏因犯如事實
    欄一、㈢所示犯行遭警逮捕後，警員於被告胡誠宏尚未供出
    陳昶諭、辛冠廷2 名藥腳前，即已於被告胡誠宏遭查扣如附
    表二編號4 所示之行動電話內發現疑似販賣毒品之帳目，被
    告胡誠宏始坦承另販賣第三級毒品與陳昶諭、辛冠廷乙節，
    有屏東縣政府警察局東港分局110 年3 月27日東警分偵字第
    11030508800 號函附員警職務報告在卷可憑（本院卷第129
    至131 頁）。惟查：
  ⑴觀之被告胡誠宏所有如附表二編號4 所示行動電話內之備忘
    錄內容，並未有記載毒品交易款項之明顯文字，且其中交易
    對象亦多以綽號代稱之，而非以真實姓名為紀錄，此有如附
    表二編號4 所示行動電話畫面翻拍照片在卷可證（偵一卷第
    171 頁）。故警方應是在被告胡誠宏拒絕透漏如附表二編號
    4 所示行動電話之開機密碼後，單純客觀上懷疑該備忘錄即
    為被告胡誠宏從事其他販賣第三級毒品犯行之帳目。而在警
    員根據該備忘錄內容詢問被告胡誠宏後，被告胡誠宏隨即坦
    認：「小胖」之真實姓名為陳昶諭，住里港，「一個飲料特
    殊符號）未收」是代表他跟我買1 包毒品咖啡包的錢還沒給
    我；我是於109 年2 月底某日，在屏東縣里港鄉玉田村某處
    賣他毒品咖啡包（紅頭白底）1 包代價400 元，交易方式是
    我先將1 包毒品咖啡包給他，他到現在都還沒有把錢給我等
    語（偵一卷第33頁）。可知檢警得以確切認定被告胡誠宏有
    犯如事實欄一、㈠所示犯行，乃係被告胡誠宏主動供出該具
    體特定之犯罪事實，故應寬認被告胡誠宏就如事實欄一、㈠
    所示犯行，有刑法第62條前段自首減輕其刑規定之適用。
  ⑵至被告胡誠宏犯如事實欄一、㈡所示犯行，乃係警員查看被
    告胡誠宏所有如附表二編號4 所示行動電話過程中，發現有
    其與證人辛冠廷之臉書訊息對話紀錄，內容為：「胡誠宏：
    今天能拿一半給我們，另一半我今天可以幫你付，我身上不
    夠要回漲了。辛冠廷：. . . 我禮拜六才有錢阿。胡誠宏：
    真假？1 張2 張都沒有喔？辛冠廷：對啊，不然我會跟你按
    禮拜六。胡誠宏：好，沒關係，你方便就可以了，不要讓我
    難做人餒。」是警員已可從上開訊息內容確切特定被告胡誠
    宏販賣第三級毒品之對象，以及其等間可能之毒品交易內容
    。故被告胡誠宏乃係於警方掌握其犯如事實欄一、㈡所示犯
    行之明確及緊密關聯的證據後，始向警察坦承自己有犯如事
    實欄一、㈡所示犯行，依上開說明，該部分自無刑法第62條
    前段自首減輕其刑規定之適用，附此敘明。
  ⒌按毒品危害防制條例第17條第1 項所謂「供出毒品來源，因
    而查獲」，係指被告詳實供出毒品來源之具體事證，因而使
    有偵查（或調查）犯罪職權之公務員知悉而對之發動偵查（
    或調查），並因而查獲者而言。經查，本案被告胡誠宏係於
    遭逮捕當天，於警詢筆錄供出毒品上游「柳丁」，惟當時被
    告胡誠宏係指認綽號「柳丁」之男子為張志明，當日隨即由
    屏東地檢署檢察官核發逕行搜索函，搜索張志明之居住所，
    惟未見張志明本人，只見洪鎧麟於該處所，事後被告胡誠宏
    則於偵查庭改稱「柳丁」之男子應為洪鎧麟，係其於警詢筆
    錄中指認錯人等語，故被告胡誠宏仍係於檢警尚未知悉其毒
    品來源時即先行供出毒品上游，此有屏東縣政府警察局東港
    分局109 年7 月15日東警分偵字第10931381300 號函、109
    年12月1 日東警偵字第10932455300 號函附員警職務報告各
    1 份在卷可佐（本院卷第89至91、119 至121 頁）。惟該案
    件尚在偵查中，尚無從確認「柳丁」即是洪鎧麟，有屏東地
    檢署109 年7 月10日屏檢謀麗109 偵2941字第1099026088號
    函、109 年12月9 日屏檢謀麗109 偵2941字第1099049555號
    函存卷可考（本院卷第87、123 頁）。可知本案尚無因被告
    胡誠宏供出毒品來源，因而查獲其他正犯或共犯之情形，是
    被告胡誠宏並無毒品危害防制條例第17條第1 項減免其刑規
    定之適用，附此敘明。
  ⒍按犯罪之情狀顯可憫恕，認科以最低度刑仍嫌過重者，得酌
    量減輕其刑，刑法第59條定有明文。次按刑事審判旨在實現
    刑罰權之分配正義，故法院對有罪被告之科刑，應符合罪刑
    相當之原則，使輕重得宜，罰當其罪，以契合社會之法律感
    情，此所以刑法第57條明定科刑時應審酌一切情狀，尤應注
    意該條所列10款事項以為科刑輕重之標準，並於同法第59條
    賦予法院以裁量權，如認犯罪之情狀可憫恕，認科以最低度
    刑仍嫌過重者，得酌量減輕其刑，俾使法院就個案之量刑，
    能為適當之斟酌。刑法第59條之所謂犯罪之情狀，應審酌其
    犯罪有無可憫恕之事由，即有無特殊之原因與環境，在客觀
    上足以引起一般同情，暨宣告法定低度刑，是否猶嫌過重等
    因素，以為判斷（最高法院45年台上字第1165號判例、80年
    度台上字第3694號判決、102 年度台上字第3046號判決意旨
    參照）。經查：
  ⑴被告胡誠宏所犯販賣第三級毒品罪，其法定刑為7 年以上有
    期徒刑，得併科700 萬元以下罰金，然同為販賣第三級毒品
    之行為，其原因動機不一，犯罪情節未必盡同，或有大盤毒
    梟者，亦有中、小盤之分，其販賣行為所造成危害社會之程
    度自屬有異，法律科處此類犯罪，所設之法定最低本刑卻屬
    相同，不可謂不重。衡諸本案被告胡誠宏販賣第三級毒品，
    助長毒品流通擴散，戕害他人身心健康，本應嚴懲不貸。惟
    考量被告胡誠宏犯如事實欄一、㈡所示犯行時，年紀尚未滿
    19歲，對於法律規定及行為後果之思慮應未臻成熟，又毒品
    咖啡包來源係向綽號「柳丁」之人所拿取，交易對象僅辛冠
    廷1 人，交易數量更僅有5 包，且尚未取得價金，可見被告
    胡誠宏並非位居販賣毒品咖啡包之大盤角色。而由其販賣毒
    品之等級觀之，與販賣第一、二級毒品對人體損害及成癮性
    程度相較，對社會之危害稍低，以其犯罪情節而論，惡性並
    非重大難赦。參以被告之主觀惡性、實際犯罪情狀、所生危
    害及前無任何犯罪紀錄經判刑確定，有其臺灣高等法院被告
    前案紀錄表附卷可考等情，依上開偵審自白之規定予以減輕
    其刑後，縱科以最低法定刑有期徒刑3 年6 月，其結果仍有
    情輕法重及過於嚴苛之嫌，在客觀上實足以引起一般人之同
    情，犯罪情狀不無可憫恕之處，本院斟酌及此，爰就其所犯
    如事實欄一、㈡所示犯行，依刑法第59條規定予以酌量減輕
    其刑，以求個案量刑之妥適平衡。
  ⑵至被告胡誠宏犯如事實欄一、㈠所示犯行，已適用修正前毒
    品危害防制條例第17條第2 項、刑法第62條前段規定減輕其
    刑；犯如事實欄一、㈢所示犯行，已適用修正前毒品危害防
    制條例第17條第2 項、刑法第25條第2 項規定減輕其刑。被
    告林士惟犯如事實欄一、㈢所示犯行，已適用修正前毒品危
    害防制條例第17條第2 項、刑法第25條第2 項、第30條第2
    項規定減輕其刑，則其等適用該等減刑規定後，其刑度相較
    原本之法定刑，已有減輕，並無客觀上足以引起一般同情而
    有情輕法重之情形，自無再依刑法第59條規定減輕其刑之餘
    地，附此敘明。
  ⒎綜上，被告胡誠宏犯如事實欄一、㈠所示犯行，同時有前述
    修正前毒品危害防制條例第17條第2 項、刑法第62條前段等
    刑之減刑事由；如事實欄一、㈡所示犯行，同時有前述修正
    前毒品危害防制條例第17條第2 項、刑法第59條等刑之減刑
    事由；犯如事實欄一、㈢所示犯行，則同時有修正前毒品危
    害防制條例第17條第2 項、刑法第25條第2 項之減刑事由，
    爰均依刑法第70條規定遞減之。被告林士惟犯如事實欄一、
    ㈢所示犯行，同時有修正前毒品危害防制條例第17條第2 項
    、刑法第25條第2 項、同法第30條第2 項等刑之減刑事由，
    亦均依刑法第70條規定遞減之。
  ㈣爰審酌被告2 人均明知4-甲基甲基卡西酮（Mephedrone）係
    毒品危害防制條例第2 條第2 項第3 款所列管之第三級毒品
    ，戕害施用者之身心健康，詎其等分別因貪圖不法利得，或
    出於協助朋友販賣毒品之意思，無視法律禁令，為本案販賣
    及幫助販賣第三級毒品之犯行，助長毒品流通，致生危害於
    他人身體健康，並嚴重影響社會治安，所為誠屬不應該；惟
    念其等犯後尚能坦承犯行，並參酌本案被告2 人犯如事實欄
    一、㈢所示犯行，係因警員施以釣魚偵查而未能既遂，毒害
    並未擴散，及被告胡誠宏各次販賣毒品之售價、數量等犯罪
    所生危害，與其等犯罪參與情節，暨考量：⒈被告胡誠宏高
    中肄業之智識程度。現與家人從事水泥工，月收入約4 萬元
    。未婚，無子女之家庭狀況；⒉被告林士惟國中肄業之智識
    程度。入監前從事水電工，每日收入1,400 元，每月工作24
    天。未婚，無子女之家庭狀況等一切情狀（本院卷第179 頁
    ），就其等所犯，分別量處如附表一「主文欄」所示之刑。
    併審酌被告胡誠宏本案所犯販賣第三級毒品犯行，犯罪手法
    類似，販賣毒品時點係在109 年2 月至3 月間內密集為之，
    如以實質累加之方式定應執行刑，則處罰之刑度顯超過其行
    為之不法內涵，且考量生命有限，刑罰對被告造成之痛苦程
    度，係隨刑度增加而生加乘效果，而非以等比方式增加，是
    則以隨罪數增加遞減其刑罰之方式，當足以評價被告行為之
    不法性之法理（即多數犯罪責任遞減原則），爰就被告胡誠
    宏所處上開之刑，定其應執行刑如主文所示，以資懲儆。
四、沒收部分：
  ㈠按毒品危害防制條例第18條第1 項後段規定查獲之第三級、
    第四級毒品，無正當理由而擅自持有者，沒入銷燬之；此應
    沒入銷燬之毒品，專指查獲施用或持有（未成罪）之第三級
    、第四級毒品而言；倘屬同條例相關法條明文規定處罰之犯
    罪行為，即非該條項應依行政程序沒入銷燬之範圍；再同條
    例對於查獲之製造、運輸、販賣、意圖販賣而持有、以非法
    方法使人施用、引誘他人施用及轉讓、持有一定數量以上第
    三級、第四級毒品之沒收，並無特別規定，如其行為已構成
    犯罪，則該毒品即屬不受法律保護之違禁物，應回歸刑法之
    適用（最高法院98年度台上字第2889號、99年度台上字第27
    33號判決意旨參照）。查扣案如附表二編號1 所示之毒品咖
    啡包15包，經送鑑抽驗結果，檢出第三級毒品成分，有前引
    高雄醫學大學附設中和紀念醫院檢驗醫學部毒物室109 年4
    月23日濫用藥物檢驗報告（報告編號：S00000-000）在卷可
    考，且為被告胡誠宏犯如事實欄一、㈢所示犯行遭警方查獲
    扣得之物，業據被告胡誠宏於本院準備程序時供述在卷（本
    院卷第75頁），爰依刑法第38條第1 項之規定，在被告胡誠
    宏所犯販賣第三級毒品未遂罪刑項下，均宣告沒收之。至上
    開包裝袋上所殘留之毒品與第三級毒品本身不能或難以析離
    ，亦無析離之實益與必要，均應視同毒品，依該規定併同宣
    告沒收之。至送驗耗損部分，因已滅失，不另宣告沒收。
  ㈡按刑法第38條第2 項規定：「供犯罪所用、犯罪預備之物或
    犯罪所生之物，屬於犯罪行為人者，得沒收之。但有特別規
    定者，依其規定」。又毒品危害防制條例第19條第1 項規定
    ：「犯第4 條至第9 條、第12條、第13條或第14條第1 項、
    第2 項之罪者，其供犯罪所用之物，不問屬於犯罪行為人與
    否，均沒收之」。就「供犯罪所用之物」另規定「不問屬於
    犯罪行為人與否，均沒收之」，採絕對義務沒收原則，設有
    特別規定，自應依刑法第38條第2 項但書，優先適用毒品危
    害防制條例第19條第1 項宣告沒收。其中所謂「供犯罪所用
    之物」，乃指對於犯罪具有促成、推進或減少阻礙的效果，
    而於犯罪之實行有直接關係之物而言（最高法院106 年度台
    上字第1374號判決意旨參照）。復按毒品危害防制條例第19
    條第2 項規定「犯第4 條之罪所使用之水、陸、空交通工具
    ，沒收之」依92年7 月9 日修正毒品危害防制條例時，就第
    19條之立法說明：「第3 項（現為第2 項）所定應沒收之水
    、陸、空交通工具，依據實務上向來之見解，係指專供犯第
    4 條之罪所使用之交通工具並無疑義，故本項不需再予修正
    。」（立法院公報第92卷第34期第200 頁）。足見依本項規
    定沒收之交通工具，專供犯第4 條之罪所使用者為限，且其
    既未規定不問屬於犯罪行為人與否，沒收之，自應以屬於犯
    罪行為人者，始得沒收（最高法院107 年度台上字第2697號
    判決意旨參照）。經查：
  ⒈被告胡誠宏與購毒者陳昶諭、辛冠廷、共犯即綽號「柳丁」
    之人及被告林士惟聯繫如事實欄一、㈠㈡㈢所示犯行之事宜
    ，均係以如附表二編號2 所示之物為之，業據被告胡誠宏於
    本院審理時供承在卷（本院卷第176 頁），應依毒品危害防
    制條例第19條第1 項規定，在其各罪刑項下宣告沒收。
  ⒉至被告胡誠宏雖係撥打被告林士惟所持有如附表二編號3 所
    示之物，商請被告林士惟騎車搭載其前往交易毒品，此據被
    告林士惟於本院審理時供承在卷（本院卷第176 頁），然該
    物僅係被告林士惟所持以被動接聽被告胡誠宏來電所用，並
    非幫助被告販賣第三級毒品犯行之工具，而不具有直接促成
    被告胡誠宏犯如事實欄一、㈢所示犯行之效果；扣案如附表
    二編號4 所示之物，雖為被告胡誠宏所有，然僅為被告胡誠
    宏供日常生活聯絡親友所用（本院卷第75頁），且依卷內證
    據無法證明與被告胡誠宏犯如事實欄一、㈠㈡㈢所示犯行有
    關；至車牌號碼000-0000號普通重型機車，雖係被告林士惟
    搭載被告胡誠宏前往如事實欄一、㈢所示毒品交易地點所用
    之交通工具，然上開車輛係被告林士惟母親王淑卿所有，有
    公路監理電子閘門、被告林士惟個人戶籍資料（完整姓名）
    查詢結果在卷可參（本院卷第157 至159 頁），並非被告2
    人所有。是依上開說明，扣案如附表二編號3 、4 所示之物
    及車牌號碼000-0000號普通重型機車，爰均不予宣告沒收。
  ㈢被告胡誠宏犯如事實欄一、㈠㈡㈢所示犯行，既均尚未取得
    價金，則被告胡誠宏並未因本案而有所得，自無從宣告沒收
    或追徵犯罪所得，附此敘明。
  ㈣末按宣告多數沒收者，併執行之，刑法第40條之2 第1 項定
    有明文。是本案被告胡誠宏所犯前揭各罪，經宣告多數沒收
    ，依法應併執行之。
據上論結，應依刑事訴訟法第299 條第1 項前段，修正前毒品危
害防制條例第4 條第3 項、第6 項、第17條第2 項，毒品危害防
制條例第19條第1 項，刑法第2 條第1 項前段、第11條、第28條
、第25條第2 項、第30條第1 項、第2 項、第62條前段、第51條
第5 款、第38條第1 項、第40條之2 第1 項，判決如主文。
本案經檢察官楊士逸提起公訴，檢察官何克昌到庭執行職務。
中    華    民    國   110    年    11    月    30    日
                  刑事第六庭  審判長法  官  程士傑
                                    法  官  蕭筠蓉
                                    法  官  陳一誠
以上正本證明與原本無異。
如不服本判決應於收受判決後20日內向本院提出上訴書狀，並應
敘述具體理由；其未敘述上訴理由者，應於上訴期間屆滿後20日
內向本院補提理由書（均須按他造當事人之人數附繕本）「切勿
逕送上級法院」。
中    華    民    國   110    年    12    月    3     日
                                    書記官  陳佳迪
附錄本案論罪科刑之法條全文：
修正前毒品危害防制條例第4 條第3 項
製造、運輸、販賣第三級毒品者，處7 年以上有期徒刑，得併科
新臺幣7 百萬元以下罰金。
附表一：
┌──┬──────┬─────────────────────┬──────┐
│編號│    事實    │                 主    文                 │   備 註    │
├──┼──────┼─────────────────────┼──────┤
│ 1  │事實欄一、㈠│胡誠宏共同犯販賣第三級毒品罪，處有期徒刑貳│即起訴書犯罪│
│    │            │年。扣案如附表二編號二所示之物沒收。      │事實一、㈠  │
├──┼──────┼─────────────────────┼──────┤
│ 2  │事實欄一、㈡│胡誠宏共同犯販賣第三級毒品罪，處有期徒刑貳│即起訴書犯罪│
│    │            │年陸月。扣案如附表二編號二所示之物沒收。  │事實一、㈡  │
├──┼──────┼─────────────────────┼──────┤
│ 3  │事實欄一、㈢│胡誠宏共同犯販賣第三級毒品未遂罪，處有期徒│即起訴書犯罪│
│    │            │刑壹年拾月。扣案如附表二編號一、二所示之物│事實二、三  │
│    │            │均沒收。                                  │            │
│    │            │林士惟幫助犯販賣第三級毒品未遂罪，處有期徒│            │
│    │            │刑壹年。                                  │            │
└──┴──────┴─────────────────────┴──────┘
附表二：扣案物
┌──┬─────┬──┬─────────────────────┐
│編號│ 扣案物品 │數量│備註                                      │
├──┼─────┼──┼─────────────────────┤
│ 1  │毒品咖啡包│15包│⑴即警卷第51頁扣押物品目錄表編號1。總毛重 │
│    │          │    │  76.35 公克，抽驗1包，標示毛重5.32公克， │
│    │          │    │  驗前淨重4.23公克，驗後淨重4.21公克，毒品│
│    │          │    │  定性檢驗結果呈陽性，成分為第三級毒品Meph│
│    │          │    │  edrone（4-甲基甲基卡西嗣）。            │
│    │          │    │⑵胡誠宏所有，為其犯如事實欄一、㈢所示犯行│
│    │          │    │  之第三級毒品。                          │
├──┼─────┼──┼─────────────────────┤
│ 2  │iPhone6S  │1 支│⑴即警卷第51頁扣押物品目錄表編號3（IMEI：3│
│    │Plus行動電│    │  00000000000000 ，含SIM 卡1 張）。       │
│    │話        │    │⑵胡誠宏所有，供其犯如事實欄一、㈠㈡㈢所示│
│    │          │    │  犯行所用。                              │
├──┼─────┼──┼─────────────────────┤
│ 3  │iPhone7   │1 支│⑴即警卷第51頁扣押物品目錄表編號4（IMEI：3│
│    │Plus行動電│    │  00000000000000 ，含門號0000000000號SIM卡│
│    │話        │    │  1 張）。                                │
│    │          │    │⑵林士惟所有，為其於如事實欄一、㈢所示犯行│
│    │          │    │  所持用被動接聽被告胡誠宏來電所用。      │
├──┼─────┼──┼─────────────────────┤
│ 4  │iPhoneXR行│1 支│⑴即警卷第51頁扣押物品目錄表編號2 （IMEI：│
│    │動電話    │    │  000000000000000 ，含門號0000000000號SIM │
│    │          │    │  卡1 張）。                              │
│    │          │    │⑵胡誠宏所有，供其日常生活聯絡親友所用，與│
│    │          │    │  本案無關。                              │
└──┴─────┴──┴─────────────────────┘
附件：卷證代號對照表
┌────────────────┬────┐
│卷證名稱                        │  代號  │
├────────────────┼────┤
│東警分偵字第10930966700號卷     │警卷    │
├────────────────┼────┤
│109年度偵字第2941號卷（卷一）   │偵一卷  │
├────────────────┼────┤
│109年度偵字第2941號卷（卷二）   │偵二卷  │
├────────────────┼────┤
│109年度訴字第411號卷            │本院卷  │
└────────────────┴────┘